【裁判字號】    90,交上易,33
【裁判日期】    891212
【裁判案由】    過失傷害
【裁判全文】
臺灣高等法院刑事判決                              九十年度交上易字第三三號
    上  訴  人  臺灣宜蘭地方法院檢察署檢察官
    上  訴  人
    即  被  告  甲○○
右上訴人因被告過失傷害案件，不服臺灣宜蘭地方法院八十九年度交易字第六七號，
中華民國八十九年十二月十二日第一審判決（起訴案號：臺灣宜蘭地方法院檢察署八
十九年度偵字第四一三號、第五五七號）提起上訴，本院判決如左：
    主  文
上訴駁回。
    事  實
一、甲○○於民國八十八年八月二十五日晚間，駕駛車牌號碼ＩＵ─一七七三號自用
    小客車，沿宜蘭縣礁溪鄉○○○○路由宜蘭往礁溪方向行駛，於同日二十三時三
    十分許，行經宜蘭縣礁溪鄉○○○路一之九號（即臺九線公路七十四公里又三百
    公尺）前時，本應注意汽車在雙向二車道行駛時，均應在遵行車道內行駛，且當
    時雖係夜間，天候狀況為陰，然有照明設備，路面無缺陷、障礙物，視距良好等
    情形，依其智識及能力均無不能注意之情事，竟疏未注意，駕車跨越分向限制線
    而侵入對向車道，致與對向車道內，由乙○○所駕駛，搭載丙○○之車牌號碼Ａ
    Ｋ─五九九八號自用小客車發生對撞，造成乙○○受有腹部鈍傷及腹內出血、肝
    臟挫傷併血腫及腹膜血腫等傷害，丙○○則受有左髖關節脫臼併髖臼骨折及臉部
    裂傷（二公分長）併擦傷等傷害。甲○○於肇事後，旋即電請救護車前往馳援，
    且委請附近路人報警處理，並在有偵查犯罪職權之機關尚不知何人為肇事者前，
    向到場處理事故之宜蘭縣警察局礁溪分局員警坦承肇事，自首並接受裁判。
二、案經甲○○向警自首及乙○○、丙○○訴由臺灣宜蘭地方法院檢察署檢察官偵查
    起訴。
    理  由
一、訊據被告甲○○固坦承於右揭時地，駕駛上開自用小客車與告訴人乙○○發生對
    撞，導致告訴人乙○○、丙○○受有如事實欄所載之傷害等情不諱，惟否認有何
    過失傷害犯行，辯稱：本件事故乃導因於告訴人丙○○駕車超越分向線進入其車
    道內，其見狀急踩煞車後，車身嚴重打滑，並遭後方車輛追撞始衝入來車車道，
    而與告訴人丙○○駕駛之上開自用小客車發生對撞。又告訴人丙○○當時車速約
    一百十公里，嚴重超速，其過失程度較其為重。另本案承辦警員蔡坤成處理過程
    偏袒告訴人，應傳訊證人張秋梅、許傳全、林文祈、林漢庭等人到庭云云。
二、經查：
（一）本件被告如何駕車跨越分向限制線而侵入對向車道，致與對向車道內，由告訴
      人乙○○所駕駛，搭載丙○○之車牌號碼ＡＫ─五九九八號自用小客車發生對
      撞，造成乙○○受有腹部鈍傷及腹內出血、肝臟挫傷併血腫及腹膜血腫等傷害
      ，丙○○則受有左髖關節脫臼併髖臼骨折及臉部裂傷（二公分長）併擦傷等傷
      害等情，業據告訴人乙○○、丙○○自警訊至偵審中指訴甚詳，並有道路交通
      事故調查報告表、肇事車輛照片四幀及財團法人羅許基金會羅東博愛醫院及財
      團法人蘭陽仁愛醫院出具之診斷證明書各一紙附卷（見他字第五００號偵查卷
      第四、六、二十七、二十八頁）可稽，被告於原審亦坦承：「伊駕車跨越分向
      限制線而與對向車道之告訴人相撞，伊有過失」等語（見原審卷第四十六頁）
      。而依卷附道路交通事故調查報告表及現場照片四幀所示，被告駕駛之自用小
      客車之終止位置，車頭已跨越分向線，撞擊後之碎片及落土亦多分佈在告訴人
      行駛之車道內，且兩車左前方車頭部位均嚴重毀損變形，由是可知，本件車禍
      應屬被告駕車跨越分向限制線，致與告訴人駕駛之上開車輛發生對撞無誤。
      況被告所稱其車身有遭後方車輛追撞始衝入來車車道一節，始終查無積極證據
      以實其說，則被告所辯：本件事故乃導因於告訴人丙○○駕車超越分向線進入
      其車道內，其見狀急踩煞車後，車身嚴重打滑，並遭後方車輛追撞始衝入來車
      車道，而與告訴人丙○○駕駛之上開自用小客車發生對撞云云，顯不足採。
（二）再者，被告所辯告訴人駕車嚴重超速，已逾時速一百十公里等情，雖有證人張
      秋梅、許傳全、林漢庭到庭結證稱：其等親見告訴人所駕車輛時速表卡在一百
      十公里處等語（見原審卷第一三五、一三六頁），然由卷附道路交通事故調查
      報告表顯示兩車停止之位置間，僅距三公尺餘之狀態，被告及告訴人兩車均為
      自小客車及被告自承當時車速僅五、六十公里等語研判，告訴人與被告之車速
      應不致懸殊，蓋倘告訴人車速已逾一百十公里，依經驗法則及論理法則，其前
      進之動力因顯然超越被告所駕自用小客車之前行力量，應將被告駕駛之上開車
      輛撞回其車道內，兩車間應不只僅有三公尺餘之距離。職是之故，前開證人所
      稱告訴人車輛於靜止後，時速表卡在一百十公里之事實，應係嚴重撞擊導致告
      訴人駕駛之自用小客車車速表損毀，並致指針卡在一百十公里處之巧合狀況，
      尚難因此即行認定告訴人之實際車速為一百十公里。被告執此指辯告訴人有跨
      越分向線行駛且嚴重超速之過失行為，尚屬無據，委無可採。
（三）被告復辯稱，車牌號碼ＡＫ─五九九八號自用小客車，係告訴人丙○○所駕駛
      ，而非告訴人乙○○駕駛云云，雖證人吳榮春到庭結證述：其幫忙現場人員將
      告訴人車內駕駛座之傷患扶出時，聽聞他人表示，該名當時在駕駛座上之傷患
      有骨折情況，但其不記得當時坐在駕駛座者為何人等語（見原審卷第一三五頁
      ），惟細查告訴人乙○○、丙○○受傷部位，告訴人乙○○所受之腹部鈍傷及
      腹內出血、肝臟破裂併血腫及腹膜血腫等傷害，衡情顯屬車禍時撞及方向盤所
      致，而告訴人丙○○所受之左髖關節脫臼併髖臼骨折之傷害，則應為事故時，
      撞擊車內儀表板下方連接排檔處之駕駛座及副駕駛座間之分格區域所致。況兩
      車嚴重撞擊後，車內人員本有脫離其原先座位之可能，或副駕駛座車門難以開
      啟，而自駕駛座處離開等情，要難僅由告訴人丙○○於車禍後係自駕駛座離開
      車輛，即認其係駕車人員。又證人吳榮春到達現場時，被告及告訴人乙○○均
      已離開車輛，顯見其並非第一位到達現場並親見告訴人丙○○有駕駛車輛動作
      者，尚難僅以其見聞當時駕駛座上之人有骨折情事，遽行推認告訴人車牌號碼
      ＡＫ─五九九八號自用小客車，係告訴人丙○○駕駛之事實。再者，本件事故
      所探究者，係被告甲○○之過失責任有無，及程度之高低，實與車牌號碼ＡＫ
      ─五九九八號自用小客車係何人駕駛間，無必然之關係存在。而告訴人丙○○
      業於八十七年一月十三日即取得普通小型車駕駛執照，有駕駛執照影本一份附
      卷可參，且經原審當庭勘驗屬實，是苟本件確係告訴人丙○○所駕駛，衡情亦
      無隱匿其駕車實情，而將責任推由告訴人乙○○之理。從而，被告此部分之辯
      解，與事理不符，其辯詞洵難採信。從而，綜合上述各項車禍後兩車呈現之靜
      止狀況，碎片、落土等跡證分佈之情形，及撞擊點之研判，參以被告到庭自承
      其確有過失等語，本件事故確係起自被告駕車不慎，過失導致告訴人等二人受
      有事實欄所載傷害等情甚明。
（四）按汽車在雙向二車道行駛時，應在遵行車道內行駛。道路交通安全規則第九十
      七條第一款定有明文，被告駕駛車輛自應注意上揭交通安全規定，又依當時雖
      為夜間，天候陰，惟有照明，能見度良好，路面乾燥且無障礙物，依被告之智
      識、能力，並無不能注意之情事，竟疏未注意，以致肇事，顯為本件肇事原因
      。告訴人乙○○、丙○○所受之傷害結果確係本件交通事故所生，已如前述，
      且與被告之過失行為間具相當因果關係，而經送請臺灣省基宜區車輛行車事故
      鑑定委員會及臺灣省車輛行車事故覆議委員會鑑定及覆議結果，亦均同此認定
      ，有該委員會八十八年十一月三日基宜鑑字第八八五三一號及八十九年三月二
      十四日府覆議字第八八二０五六號鑑定及覆議意見書各一紙在卷（見八十八年
      他字第五００號偵查卷第八頁、八十九年偵字第四一三號偵查卷第六頁）可稽
      ，是本件事證已臻明確，被告前開所辯，或與事理有違，或僅係空言指稱，而
      無證據可資佐憑，均難採信，其犯行洵堪認定。
（五）又被告於原審調查時供稱：對警訊筆錄沒有意見，不用再傳證人蔡坤成警員到
      庭等語（見原審卷第四十六頁），並未質疑警員蔡坤成處理本案過程有何偏袒
      告訴人之處，則其於本院審理時翻異，認警員蔡坤成處理本案過程有偏袒，即
      難信實。再者，被告聲請傳訊之證人林文祈、林漢庭縱有聽聞被告在警訊時談
      及其車遭後方車輛追撞云云，亦僅聽自被告之傳聞證據，尚難資為被告有利之
      證明。是本案事證已臻明確，被告猶聲請傳訊證人張秋梅、許傳全、林文祈、
      林漢庭，經核尚無必要，併此敘明。
三、核被告所為係犯刑法第二百八十四條第一項前段之過失傷害罪。其一次過失行為
    ，同時侵害告訴人乙○○、丙○○之身體法益，係以一行為觸犯數罪名，為想像
    競合犯，應從一重之過失傷害罪處斷。又被告於肇事後，雖非其親自報警，惟於
    警員至現場處理尚未知何人肇事前，即當場自承為肇事者，自首並接受追訴、裁
    判，此據被告供述在卷，復有道路交通事故調查報告表報案人欄內載明被告報案
    等紀錄在卷可參（見他字第二九號偵查卷第四七頁），堪認本件事故確為被告自
    首，應依刑法第六十二條前段減輕其刑。
四、原審因以被告罪證明確，適用刑法第二百八十四條第一項前段、第五十五條、第
    六十二條前段、第四十一條，罰金罰鍰提高標準條例第一條前段、第二條（原審
    誤載為第二項）之規定，併審酌被告之過失程度，被害人二人之傷勢及目前恢復
    情況，與被告迄今尚未與被害人二人達成和解，賠償被害人等之損失，未見悔意
    暨犯罪後態度等一切情狀，量處有期徒刑三月，並諭知易科罰金之折算標準，以
    示懲儆。認事用法，經核均無違誤，量刑亦稱妥適。被告否認犯罪，提起上訴，
    及檢察官上訴認原審量刑太輕，而指摘原判決不當，均為無理由，皆應駁回。
五、據上論斷，應依刑事訴訟法第三百六十八條，判決如主文。
本案經檢察官彭坤業到庭執行職務。
中      華      民      國      九十      年      三      月    二十    日
                              臺灣高等法院交通法庭
                                  審判長法  官  蔡  永  昌
                                        法  官  許  宗  和
                                        法  官  徐  昌  錦
右正本證明與原本無異。
不得上訴。
                                        書記官  吳  金  來
中      華      民      國    九十      年      三      月      二十    日
附錄    本判決論罪科刑法條：
中華民國刑法第二百八十四條第一項前段
 (過失傷害罪)
因過失傷害人者，處六月以下有期徒刑、拘役或五百元以下罰金。


司法院資訊處製作；財團法人民間司法改革基金會備份。
